【裁判字號】    95,訴,149
【裁判日期】    951017
【裁判案由】    毒品危害防制條例
【裁判全文】
臺灣士林地方法院刑事判決               95年度訴字第149號
公  訴  人  臺灣士林地方法院檢察署檢察官
被      告  甲○○
上列被告因違反毒品危害防制條例案件，經檢察官提起公訴（94
年度毒偵字第2431號），被告於本院準備程序為有罪之陳述，經
本院合議庭裁定改由受命法官獨任依簡式審判程序審理，並判決
如下：
    主  文
甲○○連續施用第一級毒品，處有期徒刑捌月。
    事  實
一、甲○○曾於民國92年間，因施用第1 級毒品及第2 級毒品案
    件，經本院以92年度毒聲字第147 號裁定送觀察、勒戒後，
    認無繼續施用毒品之傾向，於92年5 月2 日執行完畢釋放出
    所，並由臺灣基隆地方法院檢察署檢察官於92年5 月5 日，
    以92年度毒偵字第245 號、第362 號處分不起訴確定。詎甲
    ○○仍不知悛悔，於上開觀察勒戒執行完畢後5 年內，復基
    於施用第1 級毒品之概括犯意，自94年7 、8 月間某日起至
    同年11月4 日下午5 時許止，連續在台北市○○區○○路2
    段426 巷17號1 樓友人謝政誠家中，以香菸內摻入海洛因粉
    末抽煙或針筒注射等方式，施用第1 級毒品海洛因，平均每
    星期施用2 次。嗣於94年11月4 日下午6 時30分許，經警前
    往謝政誠上開住處查訪，經徵得謝政誠同意後進入屋內，，
    當場查獲甲○○在場，並徵得其同意後採尿液送驗。嗣因甲
    ○○上開尿液送鑑驗後，證實呈毒品海洛因陽性反應，始悉
    上情。
二、案經臺北市政府警察局內湖分局移送臺灣士林地方法院檢察
    署檢察官偵查起訴。
    理  由
一、上揭事實，業據被告甲○○於警詢、偵查及本院審理時迭承
    不諱，又被告為警查獲當日（即94年11月4 日）在警局所排
    尿液，經送台灣檢驗科技股份有限公司以酵素免疫分析法初
    驗後，再以氣相層析質譜儀法複驗，證實該尿液呈鴉片類（
    即施用海洛因之代謝物）陽性反應，有該公司於94年11月22
    日出具之濫用藥物尿液檢驗報告1 紙附卷可稽（附於94年度
    毒偵字第2431號卷第83頁），堪認被告坦承施用海洛因之自
    白與事實相符可以採信。又被告前因施用毒品犯行，經法院
    裁定送觀察勒戒後，於92年5 月2 日執行完畢釋放出所等情
    ，亦有臺灣士林地方法院檢察署刑案資料查註紀錄表、臺灣
    高等法院被告前案紀錄表等件存卷可考。綜上，被告係於上
    開觀察勒戒執行完畢釋放後5 年內，再犯本案施用毒品犯行
    ，事證明確，堪予認定，應依法論科。
二、論罪科刑
(一)查海洛因為毒品危害防制條例第2 條第2 項第1 款所稱之第
    1 級毒品。核被告甲○○所為，係犯毒品危害防制條例第10
    條第1 項之施用第1 級毒品罪，其持有第1 級毒品海洛因進
    而施用，持有毒品之行為為施用毒品之當然手段，不另論以
    持有毒品罪。
(二)又按被告行為後，94年2 月2 日修正公布之刑法（下稱「修
    正後刑法」，至於95年7 月1 日修正施行前刑法則稱「修正
    前刑法」）已於95年7 月1 日施行，修正後刑法第2 條第1
    項「行為後法律有變更者，適用行為時之法律。但行為後之
    法律有利於行為人者，適用最有利於行為人之法律」之規定
    ，係規範行為後法律變更所生新舊法律比較適用之準據法，
    於修正後刑法施行後，自應適用上開規定，為「從舊從輕」
    之比較。查被告先後多次施用第1 級毒品海洛因之犯行，時
    間密接，手段相同，所犯係構成要件相同之罪名，顯係基於
    概括犯意反覆為之，應屬修正前刑法第56條所稱之連續犯無
    訛，惟被告行為後，修正後刑法已將連續犯之規定廢除，則
    被告於修正後刑法施行前之數次基於概括犯意所為之連續施
    用海洛因犯行，因行為後修正後刑法業已廢除連續犯之規定
    ，即有予以分論併罰之可能，故此廢除雖非犯罪構成要件之
    變更，但顯已影響及行為人刑罰之法律效果，自屬法律有變
    更，依前開說明，自應為較新舊法之比較，並依比較結果適
    用較有利於被告之行為時法律即修正前刑法第56條之規定，
    論以連續犯一罪，並依法加重其刑。
(三)爰審酌被告曾因施用毒品犯行而送觀察、勒戒，仍不知悛悔
    ，復再施用第1 級毒品，顯已有成癮性，惟念其施用毒品乃
    戕害自己身心健康，尚未危及他人，犯後坦承犯行，態度良
    好等一切情狀，量處如主文所示之刑，以示懲儆（依最高法
    院95年度第8 次刑事庭會議決議六、<一>之意旨，新刑法第
    57條之規定，為法院就刑之裁量審認標準見解之明文化，非
    屬法律之變更，無新舊法比較適用之問題）。
三、至扣案之海洛因5 包（驗餘淨重0.18公克）、注射針筒10支
    等物，訊據被告堅決否認為其所有，並表示係同案遭查獲之
    友人謝政誠所有之物。經查，謝政誠於其涉犯之毒品危害防
    制條例案件審理時供承該扣案之海洛因為其所有等語明確在
    卷（經調閱本院95年度訴字第150 號毒品危害防制條例案件
    95 年5月4 日審判筆錄核閱無訛後附卷），至扣案注射針筒
    10支，其中8 支尚未使用，且係與上開海洛因5 包一併放置
    男用皮包內遭警查扣，此有卷附扣案物品照片及警製偵查報
    告1 紙在卷可稽，堪認與上開海洛因同屬謝政誠所有之物無
    訛；至另2 支注射針筒業經使用，員警係於垃圾桶內查獲，
    惟並無證據證明係在場被告使用後所棄置之物，參以查獲地
    點亦非被告住處，且衡情被告既已坦承施用毒品犯行，應無
    須僅就扣案施用毒品所用注射針筒究屬何人所有乙節，為不
    實之供述。是被告此部分之辯解，尚非不可採信，此外，復
    查無其他積極證據足認上開扣案物品與被告所犯如事實欄所
    載施用海洛因犯行間有何關聯，是本院無從諭知沒收，應由
    檢察官另為適當處置，附此敘明。
據上論斷，應依刑事訴訟法第273 條之1 第1 項、第299 條第1
項前段，毒品危害防制條例第10條第1 項，刑法第2 條第1 項、
第11條前段、修正前刑法第56條，判決如主文。
本案經檢察官曾勁元到庭執行職務。
中    華    民    國    95    年    10    月    17   日
                  刑事第七庭法  官    吳祚丞
以上正本證明與原本無異。
如不服本判決，應於送達後10日內，向本院提出上訴狀。
                            書記官    林立原
中    華    民    國    95    年    10    月    20    日
論罪法條：
毒品危害防制條例第10條第1項
施用第一級毒品者，處 6 月以上 5 年以下有期徒刑。


司法院資訊處製作；財團法人民間司法改革基金會備份。
